【裁判字號】    92,易,1786
【裁判日期】    921105
【裁判案由】    違反電子遊戲場業管理條例
【裁判全文】
臺灣臺中地方法院刑事判決                        九十二年度易字第一七八六號
    公  訴  人  臺灣臺中地方法院檢察署檢察官
    被      告  乙○○  男四十.
                王雅泠  律師
    被      告  甲○○  男四十.
右列被告等因違反電子遊戲場業管理條例案件，經檢察官提起公訴（九十二年度偵字
第六三０三號），本院判決如左：
    主  文
乙○○、甲○○共同違反未依電子遊戲場業管理條例規定辦理營利事業登記，不得經
營電子遊戲場業之規定，各處拘役貳拾日，如易科罰金，均以新臺幣玖佰元即銀元
佰元折算壹日。均緩刑貳年。
扣案之電子遊戲機具「龍豪大亨麻將」貳台、「龍豪撲克牌」壹台（各含ＩＣ板壹塊
）及新臺幣壹萬伍仟零拾元均沒收。
    事  實
一、乙○○係址設臺中市○○區○○路一段九十九號「八大投注站」之負責人及與該
    投注站相通並相鄰之同路段九十七號建物之所有人，其與甲○○均明知自民國（
    下同）八十九年二月三日電子遊戲場業管理條例公布施行後，未依電子遊戲場業
    管理條例規定辦理營利事業登記者，不得經營電子遊戲場業，竟未經主管機關核
    准，並未辦理營利事業登記，即基於共同犯意聯絡，自九十二年二月十九日起，
    由甲○○以每月新台幣（下同）三千元之代價，向乙○○承租上開同路段九十七
    號之部分場地，並在該處擺設「龍豪大亨麻將」電子遊戲機二台、「龍豪撲克牌
    」電子遊戲機一台，供不特定之人把玩，而經營電子遊戲場業；嗣於九十二年二
    月二十一日下午五時許，為警在前揭處所當場查獲，並扣得屬甲○○所有之上開
    電子遊戲機三台及機具內之現金一萬五千零三十元。
二、案經臺中市警察局第五分局報告臺灣臺中地方法院檢察署檢察官偵查起訴。
    理  由
一、右揭事實，業據被告乙○○、甲○○二人於本院審理時坦承不諱，且關於被告甲
    ○○所擺設之「龍豪大亨麻將」機台、「龍豪撲克牌」機台是否屬電子遊戲場業
    管理條例所規範之電子遊戲機，業據本院發函主管機關經濟部覆稱：「二、查『
    龍豪大亨』於九十一年七月二十五日經本部電子遊戲機評鑑委員會第七十九次會
    議評鑑為娛樂類電子遊戲機，該機具係為麻將機台；至『龍豪撲克』則尚未向本
    部申請評鑑，先予敘明。」等語，有經濟部九十二年七月十七日經商字第０九二
    ０二一四一０五０號函在卷足憑，又「龍豪撲克牌」機台雖未據經濟部函覆是否
    屬電子遊戲機，惟觀其設計及玩法，均與「「龍豪大亨麻將」機台相同，此據被
    告甲○○於警詢中供述明確（詳偵查卷第七頁），是該「龍豪大亨麻將」機台既
    經主管機關經濟部認係屬電子遊戲機，則「龍豪撲克牌」機台亦應屬電子遊戲機
    無訛。此外，復有上開三台機具之照片及現場拍攝之照片共計四幀在卷可參，及
    上開電子遊戲機三台、機台內一萬五千零三十元之十元硬幣扣案足資佐證，本件
    事證明確，被告二人犯行均堪認定。
二、按電子遊戲場業管理條例第十條第一項前段規定：「經營電子遊戲場業，應依公
    司法或商業登記法辦理公司或商業登記」；第十五條規定：「未依本條例規定辦
    理營利事業登記者，不得經營電子遊戲場業」；第十六條規定：「非電子遊戲場
    業之其他營利事業，不得就其營業場所，供他人設置電子遊戲機營業」。故未依
    電子遊戲場業管理條例第八條申請設立，並依第十一條第一項申請核發營利事業
    登記證，即不得經營電子遊戲場業，亦不得就非電子遊戲場業之營業場所，供他
    人設置電子遊戲機營業，別無除外之規定。因而同條例第二十二條乃規定：「違
    反第十五條規定者，處行為人一年以下有期徒刑、拘役或科或併科新台幣五十萬
    元以上二百五十萬元以下罰金」。質言之，商業或個人，倘以營利意思，未經依
    該條例相關規定辦理營利事業登記，擅自架設（設置）具有賭博或妨害風化之設
    計及裝置之電子遊戲機，供不特定之人遊藝者，即該當同條例第二十二條之犯罪
    構成要件。又所謂電子遊戲場「業」，指「業務」而言。刑法上所謂業務，係以
    事實上執行業務者為標準，指以反覆同種類之行為為目的之社會的活動而言；執
    行此項業務，縱令欠缺形式上之條件，仍無礙於業務之性質。因此不論該事業是
    否「專營」電子遊戲場業，亦不問經營是否需達「一定之規模」，即使於原本所
    營事業外，兼營電子遊戲場業，或所經營之電子遊戲場不具相當之規模，亦無礙
    於電子遊戲場業管理條例相關規定之適用（最高法院九十年台非字第二七六號判
    例意旨參照）。本件被告乙○○、甲○○二人既均未依電子遊戲場業管理條例之
    規定，辦理營利事業登記證，即由乙○○以出租之方式，提供甲○○上開場地擺
    設電子遊戲機供人把玩，雖僅擺設電子遊戲機三台，不具規模，惟揆諸上開判例
    意旨，仍無礙於電子遊戲場業管理條例相關規定之適用，是核被告二人所為，均
    係違反電子遊戲場業管理條例第十五條之規定，符合同條例第二十二條規定之構
    成要件，應依該法條論罪科刑。又被告二人間，就上開犯行，有犯意之聯絡，行
    為之分擔，均為共同正犯。爰審酌被告二人之平日素行、所擺設之電子遊戲機僅
    三台，經營之時間非長、犯罪之動機、目的、手段、所生之危害非鉅及被告等犯
    罪後均能坦承犯行態度良好等一切情狀，分別量處如主文第一項所示之刑，並均
    諭知易科罰金之折算標準，以示懲儆。末查被告二人前均未曾受有期徒刑以上刑
    之宣告，有其等之臺灣臺中地方法院檢察署刑案資料查註紀錄表及臺灣高等法院
    被告全國前案紀錄表附卷可憑，被告二人均坦承犯行，深具悔意，其等經此教訓
    ，當知警惕而無再犯之虞，本院綜核各情，所宣告之刑，均認以暫不執行為適當
    ，併均予宣告緩刑二年，以啟自新。扣案之電子遊戲機具「龍豪大亨麻將」二台
    、「龍豪撲克牌」一台（各含ＩＣ板一塊）係供違法經營電子遊戲場業所用之物
    ，且為被告甲○○所有，業據其陳明在卷，爰依刑法第三十八條第一項第二款之
    規定宣告沒收。再機台內之現金一萬五千零三十元，因係被告甲○○違法經營電
    子遊戲場業所得之物，屬其所有，亦應依刑法第三十八條第一項第三款之規定宣
    告沒收之。
據上論斷，應依刑事訴訟法第二百九十九條第一項前段，電子遊戲場業管理條例第二
十二條，刑法第十一條前段、第二十八條、第四十一條第一項前段、第七十四條第一
款、第三十八條第一項第二款、第三款，罰金罰鍰提高標準條例第二條，判決如主文
。
本案經檢察官丙○○到庭執行職務。
中      華      民      國    九十二    年     十一     月      五      日
                                      臺灣臺中地方法院刑事第十三庭
                                          審判長法  官  許  旭  聖
                                                法  官  鄧  敏  雄
                                                法  官  許  月  馨
右正本證明與原本無異。
如不服本判決，應於判決送達後十日內向本院提出上訴狀，上訴於臺灣高等法院臺中
分院（須附繕本）。
                                                書記官
中      華      民      國    九十二    年     十一     月      五      日
附錄本案論罪科刑法條：
電子遊戲場業管理條例第十五條
未依本條例規定辦理營利事業登記者，不得經營電子遊戲場業。
電子遊戲場業管理條例第二十二條
違反第十五條規定者，處行為人一年以下有期徒刑、拘役或科或併科新臺幣五十萬元
以上二百五十萬元以下罰金。


司法院資訊處製作；財團法人民間司法改革基金會備份。
